【裁判字號】    88,上訴,1503
【裁判日期】    890229
【裁判案由】    偽造有價證券等
【裁判全文】
臺灣高等法院高雄分院刑事判決                  八十八年度上訴字第一五三號
    上  訴  人
    即  被  告  甲○○
    指定辯護人  本院公設辯護人  孫妙岑
右上訴人因詐欺等案件，不服臺灣高雄地方法院八十七年度自緝字第五十八號中華民
國八十八年九月十四日第一審判決（移送併辦案號：臺灣高雄地方法院檢察署八十七
年偵字第六○五八號、第六四○二號、第八五七四號、第二六二七三號及台灣台中地
方法院檢察署八十七年度偵字第二五○三七號、第一三五二六號、八十八年度偵字第
一○六五三號），提起上訴，本院判決如左：
      主      文
上訴駁回。
      事實及理由
一、本案經本院審理結果，認第一審判決認事、用法、量刑及定執行刑均無不當，應
    予維持，並引用第一審判決書記載之事實、証据及理由如附件。
二、本院審理時上訴人甲○○經傳喚不到庭，其空言上訴指摘原判決不當，為無理由
    ，應予駁回。
三、上訴人甲○○經合法傳喚無正當理由於審判期日不到庭，依法不待其陳述逕行判
  決；又自訴人己○○、癸○○經通知未到庭，經通知檢察官擔當訴訟。
四、據上論斷，應依刑事訴訟法第三百七十三條、第三百六十八條、第三百三十一條
    第二項、第三百七十一條，判決如主文。
本案經檢察官邱榮藏到庭執行職務。
中    華    民    國     八十九     年       二       月     二十九     日
                              臺灣高等法院高雄分院刑事第九庭
                                  審判長法官  張乙松
                                        法官  任森銓
                                        法官  張盛喜
右正本證乙與原本無異。
詐欺部分不得上訴。
偽造有價證券部分如不服本判決，應於判決送達後十日內向本院提出上訴狀，其未
述理由者並應於提出上訴狀後十日內向本院補提理由書（應附繕本)。
                                      書記官  鄭翠芬
中    華    民    國     八十九     年       三       月     二         日
附錄本判決論罪之法條：
刑法第二百零一條：
意圖供行使之用，而偽造、變造公債票、公司股票或其他有價證券者，處三年以上十
年以下有期徒刑，得併三千元以下罰金。
行使偽造、變造之公債票、公司股票或其他有價證券或意圖供行使之用，而收集或交
付於人者，處一年以上七年以下有期徒刑，得併科三千元以下罰金。
刑法第二百十條：
偽造、變造私文書，足以生損害於公眾或他人者，處五年以下有期徒刑。
刑法第二百一十四條：
乙知為不實之事項，而使公務員登載於職務上所掌之公文書，足以生損害於公眾或他
人者，處三年以下有期徒刑、拘役或五百元以下罰金。
刑法第二百十六條：
行使第二百十條至第二百十五條之文書者，依偽造、變造文書或登載不實事項或使登
載不實事項之規定處斷。
刑法第三百三十九條第三項、第二項、第一項：
意圖為自己或第三人不法之所有，以詐術使人將本人或第三人之物交付者，處五年以
下有期徒刑、拘役或科或併科一千元以下罰金。
以前項方法得財產上不法之利益或使第三人得之者亦同。
前二項之未遂犯罰之。
                                                                        Ｂ
附件
臺灣高雄地方法院刑事判決                          八十七年度自緝字第五八號
    自  訴  人  癸○○  住高雄縣梓官鄉○○街五五號
    自  訴  人  己○○  住高雄縣梓官鄉○○街五五號
    被      告  甲○○  男四十九歲（民國○○○年○月○○○日生）
                        住台中市西屯區○○○○街廿一號四樓
                        居高雄縣仁武鄉仁信巷二０一弄六五號
                        送臺灣高雄看守所
                        身分證統一編號：Ｌ一一四六四八號
    指定辯護人 本院公設辯護人  陳信凱
右列被告因詐欺等案件，經自訴人提起自訴（八十七年度自緝第五八號）及臺灣高雄
地方法院檢察署檢察官移送併辦（八十七年偵字第六○五八號、第六四○二號、第八
五七四號、第二六二七三號）及台灣台中地方法院檢察署（八十七年度偵字第二五○
三七號、第一三五二六號、八十八年度偵字第一○六五三號），本院判決如左：
   主  文
甲○○意圖供行使之用，而偽造有價證券，處有期徒刑參年拾月。又連續意圖為自己
不法之所有，以詐術使人將本人之物交付，處有期徒刑貳年拾月。應執行有期徒刑陸
年陸月。
（１）偽造王欽平本票壹紙。（２）於偽造巨穗建設股份有限公司、王欽平與癸○○
不動產買賣契約書上之偽造巨穗建設股份有限公司及王欽平署押、各壹枚。（３）於
偽造丁○○與子○○不動產買賣契約書上之偽造丁○○署押壹枚，均沒收。
   事  實
一、甲○○曾有詐欺罪、偽造文書、侵占罪前科，仍不知悔改，乙知經濟況狀欠佳，
    亟思利用房屋假買賣，真貸款方式，牟取不法利益，於民國八十六年七月間乙知
    巨穗建設股份有限公司（簡稱巨穗公司）股東戊○○甫其於八十四年間自巨穗公
    司分得座落在高雄縣橋頭鄉美街一八一巷十二號等附表所示之房地共計十筆（店
    面三家，住宅七家，其房屋部分之登記在巨穗公司所有，另土地部分則登記在亦
    為巨穗公司股東曾乙仁所有）急欲出售，以解決上開十筆房地因曾向台灣土地銀
    行中山分行設定新台幣（下同）一千五百三十七萬元之抵押債務而已於八十五年
    十月三十日遭查封之困境，其竟向戊○○佯稱：可承購上開十筆房地，以解決其
    貸款債務等語，致戊○○信以為真，而於八十六年七月六日與甲○○簽立上開十
    筆房地不動產買賣契約書，以總價二千二百六十萬元出售上開十筆房地戊○○因
    信其言，遂交付上開十間房屋所有權狀、巨穗公司及公司負責人王欽平印章各一
    個，甲○○則交付以第五信用合作社為付款人面額二百萬元支票交由曾乙仁收執
    ，以充作上開買賣訂金，並約定該支票兌現當日，即由曾乙仁交付上開十筆土地
    所有權狀及其本人印鑑証乙。甲○○向戊○○詐得上開十間房屋所有權狀、巨穗
  公司印章及巨穗公司負責人王欽平印章各一個後，因其先前交付曾乙仁之二百萬
    元支票無法兌現，曾乙仁因而發覺甲○○無支付能力，故不願如期交付甲○○土
    地權狀及本人印鑑証乙，甲○○見事跡敗露，遂於八十六年七月三十日持上開十
    筆房屋權狀，復竟圖供行使之用，偽造王欽平為發票人之一百萬元本票一紙，持
    向案外人陳微瑩借款九十萬元，並將上開不實項持向該房屋所屬地政機關為陳微
    瑩設定上開十間房屋之第二順位一百萬元抵押權後，致生損害於王欽平及地政機
    關登載之真實性，甲○○辦畢上開不動產之不實抵押權登記後，始將巨穗公司公
    司印章及王欽平印章交還猶不知情之戊○○。嗣陳微瑩於八十七年二月間向王欽
    平請求給付本票票款，並經本院八十七年二月十九日書面審理准予本票之裁定（
    八十七年票字第二一六九號）送達王欽平後，戊○○始知受騙。
二、甲○○乙知高雄縣橋頭鄉○○街一八一巷二十二號九樓（原門牌號為高雄縣橋頭
    鄉興樹一二二巷五號九樓，地號為高雄縣橋頭鄉○○段三十六號所有權持分千分
    之三百四十五，即附表編號六）已因同批房地未續繳貸款利息而負連帶保証責任
    ，業經台灣土地銀行中山分行於八十五年十月三十日查封在案，竟基於承前一、
    詐欺之概括犯意向己○○佯稱：其可代理巨穗公司出售高雄縣橋頭鄉○○街一八
    一巷二十二號九樓房地，該房地並未有貸款，欲以二百四十二萬元出售等語，並
    出具其與戊○○於八十六年七月六日簽立上開十筆巨穗公司房地買賣契約書、巨
    穗公司及負責人王欽平印章，致己○○信以為真，甲○○遂於八十六年十月六日
    偽造巨穗公司及王欽平名義與己○○之配偶癸○○簽立買賣契約書後，己○○、
    癸○○夫妻即陸續交付甲○○部分房屋價款一百十二萬元，致生損害於巨穗公司
    及王欽平，甲○○復與己○○約定應於八十六年十月十日應將上開附表編號六之
    房地移轉登記予己○○之配偶癸○○，屆期甲○○未依約履行上開房地所有移轉
    登記，己○○發覺有異，向該房地所屬地政機關查詢得知該房屋已於八十五年十
    月三十日遭查封，始知受騙。
三、甲○○復得知丁○○自巨穗公司承受座落在門牌號為高雄縣橋頭鄉○○街一八一
    巷二十二號十樓（土地地號為高雄縣橋頭橋頭鄉○○段第三十六號所有權持分為
    三萬分之三四五）房地及第一順位抵押貸款二百六十六萬元，嗣因經濟況狀欠佳
    急欲將該房地出售，竟基於承前一、二之詐欺概括犯意向丁○○佯稱可承購上開
    房地並代為塗銷丁○○在該房地上之抵押權，丁○○因信其言，遂於八十六年七
    月間某日與將該房地權狀及印章交付甲○○憑辦，詎甲○○取得丁○○之房地權
    狀後，又於八十六年七月下旬某日以丁○○代理人身份向洪敏哲、子○○夫妻二
    人佯稱該屋可以二百四十萬元出售，並於八十六年八月一日盜用丁○○印文及偽
    造丁○○署押與子○○簽立上開不動產買賣契約書後，洪敏哲、子○○二人即陸
    續交付甲○○一百五十萬元後，經該房地登記為子○○所有後（原房地二百六十
    六萬元之抵押債仍未塗銷），甲○○欲再向索取餘款九十萬元，經洪敏哲發覺有
    異，並向丁○○查証上情後，復要求甲○○說乙抵押權未塗銷原因，甲○○即避
    不見面，洪敏哲、丁○○至此始知受騙。
四、甲○○復另行起意並基於詐欺概括之犯意，乙知並未有實際從事出口機車到越南
    或大陸業務，竟於八十六年八月間起即在報端上以「日田貿易公司」陳經理之名
    義刊載招募對越南投資之夥伴，經丙○○、壬○○先後經由友人及電話與甲○○
    連絡後，甲○○即約丙○○、壬○○前往其高雄縣龍井鄉仁信巷二○一弄六十五
    號透天房屋（「日田貿易公司」設址處）見面後，並向其二人遊說投資其所設立
    登記之日田貿公司，從事投資中古機車銷售大陸等處，將獲利甚豐，致丙○○、
    壬○○均信以為真，丙○○即自八十六年八月起至同年十二月間止，即陸續將投
    資金額經由陳福田或由其本人交付甲○○，共計二十九萬交付投資款。壬○○亦
    分別八十六年十月間及同年十一月間分別交付甲○○十萬元及二十萬元，共計交
    付三十萬元之投資款，並與壬○○相約於八十七年一月二十日簽立投資契約，惟
    甲○○隨即於八十七年一月十九日搬離高雄縣龍井鄉仁信巷二○一弄六十五號，
    並逃匿無蹤，壬○○、丙○○始知受騙。
五、甲○○復基於前四之詐欺之概括犯意，於八十七年四月，在台中市○○街四九○
    號五樓之一號虛設「鋒田國際貿易股份公司」並藉報端廣告徵求事業夥伴，經庚○○向其探詢投資細節，甲○○即向佯稱：伊為「鋒田國際貿易股份公司」總經
    理，且在大陸杭州亦購置有工廠等語，並出具名片一紙，遊說庚○○入股投資，
    嗣於八十七年五月六日復向庚○○佯稱：有大陸貨品進口要報關為由，欲調借五
    萬元云云，致庚○○信以為真，如數借支並交付高秋惠所簽發以台灣銀行新店分
    行為付款人，發票日為八十七年六月十五日，面額五萬五千二百元支票由庚○○
    收執，詎該支票屆期未獲兌現。甲○○亦避不見面，庚○○始知受騙。
    理  由
一、訊據被告甲○○坦承右揭二、三犯行，惟矢口否認右揭一、四、五犯行，並辯稱
    ：右揭一是當時戊○○同意將附表所示十間房屋及土地出售予伊，但因土地部分
    ，在曾乙仁名下，是曾乙仁事後不願提供土地所有權狀，以致伊無法向銀行辦理
    房地塗銷抵押後，伊嗣後才持該十間房屋向透過友人向陳微瑩辦理一百萬元之房
    屋第二順位抵押貸款，而伊實際僅拿到九十萬元，又因上開房屋尚在巨穗公司負
    責人王欽平名下，所以才擅自簽王欽平一百萬元本票向陳微瑩借款。另右揭四則
    是丙○○原本同意投資「日田貿易公司」，但事後去大陸看過後，反悔才要求反
    還投資款，但因伊所投資之金額一時無法取回，所以才未返還丙○○投資款，但
    事後亦有返還丙○○二萬元投資款。另其有向壬○○借款三十萬元至未清償，但
    那是借款並非投資款，壬○○並非「日田貿易公司」股東。右揭五則是向庚○○
    借款其所交付高秋惠簽發之支票，何以未兌現，伊並不清楚，但高秋惠是伊的親
    戚，故伊並未對戊○○、丙○○、壬○○、庚○○施用詐術云云。惟查：
（一）告訴人戊○○為巨穗公司股東，於八十四年間自巨穗公司分得座落在高雄縣橋
      頭鄉美街一八一巷十二號等附表所示之房地共計十筆（店面三家，住宅七家，
      其房屋部分之登記在巨穗公司所有，另土地部分因登記在亦為巨穗公司股東曾
      乙仁所有）因無法繼續支付曾向台灣土地銀行中山分行（簡稱土銀中山分行）
      設定一千五百三十七萬元之抵押貸款利息，戊○○遂急欲將上開房地出售，以
      解決上開十筆房地抵押債款，被告甲○○在得知上開十筆房地已於八十五年十
      月三十日遭土銀中山分行向法聲請查封之困境後，竟向戊○○表示：可由伊承
      購上開十筆房地及貸款債務，以解決戊○○貸款債務問題等語，戊○○遂於八
      十六年七月六日與甲○○簽立上開十筆房地不動產買賣契約書，以總價二千二
      百六十萬元出售上開十筆房地，並由甲○○交付該十筆房屋之土地所有人曾乙
      仁以第五信用合作社為付款人面額二百萬元支票交由曾乙仁收執，以充作上開
      買賣訂金之事實，業據被告供承在卷，核與告訴人戊○○指訴情節相符，並有
      八十六年七月六日雙方不動產買賣契約書影本一份在卷可按，另証人曾乙仁亦
      証稱：當時甲○○所交付之二百萬元支票八十六年七月二十二日屆期因未兌現
      ，所以伊亦不願將該十間房屋土地所有權狀交付甲○○等語（參本院八十七年
      三月十六日審訊筆錄），而被告甲○○在無法取得上開十間房屋之土地所有權
      狀後，遂於八十六年七月三十日即擅自簽發王欽平為發票人之一百萬元本票一
      紙，持向案外人陳微瑩借款九十萬元，並以該十間房屋所有權狀及巨穗公司及
      王欽平印章向該十間房屋所屬地政機關為虛偽設定陳微瑩為上開十間房之第二
      順位一百萬元抵押權債人之事實，亦據告訴人戊○○指訴甚詳，復經被告甲○○供承在卷（參本院八十七年十一月十七日審訊筆錄）。証人王欽平亦到庭証
      稱：伊並不認識甲○○，並不知甲○○有簽發伊之一百萬元本票，是陳微瑩事
      後向伊以該紙本票裁定強制執行時，伊才知情等語（八十七年十二月十五日審
      訊筆錄）。並有上開十間房屋之建物登記謄本影本及偽造之王欽平本票影本在
      卷可按，嗣陳微瑩於八十七年二月間亦以上開偽造之本票向王欽平請求強制執
      行之事實，復有本院八十七年二月十九日民事裁定影本（八十七年度票字第二
      一六九號，參八十七年度偵字第一五九二五號第十四頁）在卷可按，足見被告
    甲○○乙知其無付款能力，猶向戊○○詐得上開十間房屋所有權狀後，又偽造
      王欽平本票並虛偽設定巨穗公司與陳微瑩第二順位抵押權後，以向陳微瑩借款
      之事實，已甚顯乙，故被告甲○○上開所辯：是因曾乙仁當時先未供土地權狀
      ，以致無法辦理塗銷抵押云云，應屬卸責之詞，委無可採，其此部分犯行，已
      甚乙確。
（二）被告甲○○乙知高雄縣橋頭鄉○○街一八一巷二十二號九樓（原門牌號為高雄
      縣橋頭鄉興樹一二二巷五號九樓，地號為高雄縣橋頭鄉○○段三十六號所有權
      持分千分之三百四十五，附表編號六）已因同批房地未續繳貸款利息而負連帶
      保証責任，業經台灣土地銀行中山分行於八十五年十月三十日查封在案，竟向
      己○○表示：其向巨穗公司購得之高雄縣橋頭鄉○○街一八一巷二十二號九樓
      房地，該房地並未有貸款，伊可代理巨穗公司二百四十二萬元出售等語，並出
      具其與戊○○於八十六年七月六日簽立上開十筆巨穗公司房地買賣契約書及巨
      穗公司及負責人王欽平印章，致己○○信以為真，甲○○遂於八十六年十月六
      日與己○○簽立買賣契約書上盜用巨穗公司及王欽平印章之事實，業據被告甲○○供承在卷，核與自訴人己○○指訴相符，另証人羅惠萱亦証稱：當時甲○○說該房子並未貸款等語（參本院八十七年自緝字，八十七年十一月十七日審
      訊筆錄）。而被告甲○○亦供承：房子被查封時，己○○並不知情等語（參同
      上日審訊筆錄），嗣己○○以其配偶名義癸○○與甲○○雙方於八十六年十月
      六日簽立上開甲○○偽造之買賣契約書後，己○○即交付甲○○一百十二萬元
      訂金之事實，業據被告甲○○供承在卷，亦與己○○所供相符。並有該買賣契
      約書影本、訂金收據影本在卷可按，故被告此部分偽造買賣契約書以向己○○
      、癸○○詐取房屋價款之犯行，亦已乙確。
（三）被告甲○○復得知丁○○自巨穗公司承受座落在門牌號為高雄縣橋頭鄉○○街
      一八一巷二十二號十樓（土地地號為高雄縣橋頭橋頭鄉○○段第三十六號所有
      權持分為三萬分之三四五）房地及第一順位抵押貸款二百六十六萬元，因丁○○經濟況狀欠佳急欲將該房地出售以解決房貸債務，竟向丁○○佯稱可承購上
      開房地並代為塗銷丁○○在該房地上之抵押權，丁○○因信其言，遂於八十六
      年七月間某日與將該房地權狀及印章及印鑑証乙等相關資料交付甲○○憑辦塗
      銷抵押權及辦理房屋過戶甲○○之事實，業據告訴人丁○○指訴甚詳，復經被
      告甲○○供承在卷。而被告甲○○取得丁○○之房地權狀及印章印鑑証乙後，
      又於八十六年七月下旬某日以丁○○代理人身份向洪敏哲、子○○夫妻二人佯
      稱該屋可以二百四十萬元出售，並於八十六年八月一日盜用丁○○印章及偽造
      丁○○署押與子○○簽立上開不動產買賣契約書後，洪敏哲、子○○夫妻二人
      即陸續交付甲○○一百五十萬元後，經該房地登記為子○○所有後（原房地二
      百六十六萬元之抵押債仍未塗銷），甲○○欲再向索取餘款九十萬元，經洪敏
      哲發覺有異，甲○○即避不見面之事實，亦據告訴人子○○及其配偶洪敏哲指
      訴甚詳，復經被告甲○○供承在卷，而告訴人丁○○亦供稱：當時甲○○是表
      示要承購伊之房屋及貸款，而伊並不知道甲○○會將伊之房地轉售他人等語。
      是被告甲○○既乙知該地已有二百六十六萬元無法辦理塗銷抵押貸款，卻仍僅
      以二百四十萬元低價於抵押債權之丁○○名義出售子○○，足見被告詐取洪敏
      哲、子○○財物之犯意已甚顯乙，復有該房地買賣契書及甲○○所簽發之本票
      及其八十六年十二月十八日傳真洪敏哲之影本在卷可按，故被告甲○○偽造丁○○買賣契約書以向洪敏哲、子○○詐取房屋價款之犯行，亦已顯乙。
（四）被告甲○○曾於八十六年八月間，起即在報端上以「日田貿易公司」陳經理之
      名義刊載招募對越南投資之夥伴之事實，業據被告甲○○供承在卷（參八十八
      年三月十一日審訊筆錄），並有該報章廣告在卷可按，而丙○○則自八十六年
      八月間起至同年十二月間止，即由本人親自或經由案外人陳福榮陸續交付被告
      甲○○共計二十九萬元之事實，業據告訴人丙○○供述在卷（參本院八十八年
      六月三日審訊筆錄），且為被告甲○○所自承（參本院八十八年三月十日審訊
      筆錄），並有陳福榮於八十六年十月八日出具收據、被告所簽發本票四紙及案
      外尹信智簽發支票及退票理由單一紙影本在卷可按，顯見告訴人丙○○上開指
      訴尚非無據。另告訴人壬○○亦因信被告甲○○所邀集「日田貿易公司」之投
      資，亦分別八十六年十月間及同年十一月間分別交付甲○○十萬元及二十萬元
      之投資款事實，亦據告訴人壬○○指訴在卷，証人謝秋月亦証稱：當時壬○○
      拿十萬元訂金（給甲○○）是在甲○○家裏，甲○○邀她（壬○○）入股，而
      壬○○還在考慮中等語，並証稱：事後壬○○有又拿二十萬元給甲○○等語（
      參本院八十八年三月十一日審訊筆錄），被告甲○○雖辯稱：當時壬○○所交
      付之三十萬元是月息六分之借款云云。（參同上日審訊筆錄）。惟被告甲○○
      復供承：第一次是向壬○○拿十萬元等語。嗣後雖又改稱：第一次十萬元，實
      拿九萬四千元，第二次實拿二十八萬八千元云云（參同上日審訊筆錄），是被
      告甲○○先後供述不一，自難信以為真，況被告上開所辯其第一次、第二次分
      別向壬○○拿款數額亦與証人謝秋月上開証述不符，故告訴人壬○○指訴所交
      付被告十萬元及二十萬元，均為其投資「日田貿易公司」股金等情，應較實在
      。復有被告所簽發交付壬○○之板信商業銀行各五萬元之支票二紙及板信商業
      銀行洪傳作簽發面額各十萬元支票二紙及其退票理由單影本在卷可按。故被告
      空言否認詐欺，委無可採。又被告甲○○對告訴人壬○○指訴其雙方相約於八
      十七年一月二十日簽約，而於八十七年一月二十日未告知告訴人壬○○即搬離
      住所，足見被告甲○○係以「日田貿易公司」對外出口機車到越南、大陸為名
      義，而向丙○○、壬○○詐取投資之事實，已彰彰甚乙。另被告甲○○雖於案
      發後，於八十七年三月間曾匯寄二萬元股金交返告訴人丙○○等情，雖經告訴
      人丙○○供述在卷，丙○○復供稱：甲○○現尚僅積欠伊二十七萬元等語。惟
      被告甲○○其所申設之「日田貿易公司」實際上並未有經營機車輸出越南及大
      陸之業務，其竟仍向丙○○募股入夥，事後復避不見面，故縱事後又寄還丙○○二萬元股金，然參諸其至今尚無法清完全清償募股項，足見其於案發之際不
      法所有之意圖已甚顯乙，自難為其有利之認定。故被告甲○○上開所辯，委無
      可採，其此部分犯行亦可確認。
（五）被告甲○○遷離上開（四）住處避居台中後，復於八十七年四月間，在台中市
      ○○街四九○號五樓之一號，又另以「鋒田國際貿易股份公司」名義在報端刊
      載廣告徵求事業夥伴，經告訴人庚○○向其探詢投資細節，甲○○即向佯稱：
      伊為「鋒田國際貿易股份公司」總經理，且在大陸杭州亦購置有工廠，其主要
      業務是要標購警局報廢機車銷往大陸等語，並復遊說庚○○入股投資等情，業
      據告訴人庚○○供述在卷，並有被告出具「鋒田國際貿易股份公司」總經理之
      名片影本一紙在卷可按。嗣於八十七年五月六日被告甲○○復向庚○○表示大
      陸貨品進口要報關為由，欲調借五萬元之事實，亦據被告甲○○供承在卷，而
      告訴人庚○○亦如數借支後，被告甲○○並交付由高秋惠所簽發以台灣銀行新
      店分行為付款人，發票日為八十七年六月十五日，面額五萬五千二百元支票，
      由告訴人庚○○收執，惟該支票屆期即遭退票之事實，業據告訴人庚○○指訴
      甚詳，並有台灣銀行之高秋惠簽發之支票及退票理由單影本在卷可按。又被告
      復供承：當時「鋒田國際貿易股份公司」公司執照已下來，但未開始營業等語
      （參本院八十八年七月二十七日審訊筆錄），是「鋒田國際貿易股份公司」既
      未開始營業，則何以會貨品進口有報關之情事，故被告以「鋒田國際貿易股份
      公司」名義向庚○○詐借現款之事實，已甚乙確，綜上所述被告犯行均洵堪認
      定。
二、查：
甲、
（一）被告甲○○乙知其經濟狀況欠佳，乘戊○○急於將上開附表十筆房地塗銷台灣
      土地銀行中山分行設定抵押債務而向其詐得該十間房屋所有權狀後，復以上開
      十間房屋（不含土地所有權）及偽造王欽平一百萬元本票向陳微瑩借款九十萬
      元，並持上開權狀向地政機虛偽設定陳微瑩與巨穗公司在上開十間房屋之一百
      萬元第二順位抵押權，所為係犯刑法第二百零一條第一項、第二項行使偽造有
      價證券罪、第二百十四條使公務員登載不實罪、第三百三十九條第一項詐欺取
      財罪。又其行使偽造有價證券之低度行為，應為偽造有價證券高度行為所吸收
      不另論罪，應成立偽造有價證券罪。
（二）甲○○乙知高雄縣橋頭鄉○○街一八一巷二十二號九樓（原門牌號為高雄縣橋
      頭鄉興樹一二二巷五號九樓，地號為高雄縣橋頭鄉○○段三十六號所有權持分
      千分之三百四十五，附表編號六），業經台灣土地銀行中山分行於八十五年十
      月三十日查封在案，竟向己○○佯稱該房地未貸款，並於八十六年十月六日盜
      用巨穗公司及王欽平印文及署押以巨穗公司及王欽平名義與己○○之配偶癸○○簽立不動產買賣契約書後，以詐取己○○、癸○○夫妻屋款一百十二萬元，
      所為犯刑法第二百十條、第二百十六條行使偽造私文書罪、第二百十七條第一
      項盜用印文、偽造署押罪及刑法第三百三十九條第一項詐欺取財罪。而其盜用
      巨穗公司、王欽平印文及署押應為偽造私文書之階段行為，不另論罪。而其向
      己○○、癸○○夫妻二人行詐，係一行為觸犯數罪名，為想像競合犯。
（三）被告甲○○向丁○○詐得其座落在門牌號為高雄縣橋頭鄉○○街一八一巷二十
      二號十樓（土地地號為高雄縣橋頭橋頭鄉○○段第三十六號所有權持分為三萬
      分之三四五）房地所有權狀後，並偽造丁○○署押及盜用丁○○文以丁○○代
      理人身份與子○○簽立上開房地買賣契約書後，再向洪敏哲、子○○夫妻二人
      詐取財物，所為亦犯刑法第為犯刑法第二百十條、第二百十六條行使偽造私文
      書罪、第二百十七條第一項盜用印文、偽造署押罪及刑法第三百三十九條第一
      項詐欺取財罪。而其盜用丁○○之印文及偽造署押應為偽造私文書之階段行為
      ，不另論罪。而其向洪敏哲、子○○夫妻二人詐取財物，係一行為觸犯數罪名
      ，為想像競合犯。
（四）被告甲○○向戊○○、己○○、癸○○、丁○○、洪敏哲、子○○分別詐取房
      地所有權狀及購屋款項之詐欺取財罪部分與被告行使偽造巨穗公司及王欽平與
      癸○○簽不動產買賣契約書及行使偽造丁○○與子○○簽立不動產買賣契約書
      之行使偽造文書罪部分，被告均先後多次犯行，時間緊接，所犯又係構成要件
      相同之罪名，顯係基於概括犯意為之，應分別論以連續詐欺罪及連續行使偽造
      文書罪論處。另被告偽造王欽平一百萬元本票向陳微瑩借款九十萬元，並持上
      開房屋權狀向地政機虛偽設定陳微瑩與巨穗公司在上開十間房屋之一百萬元第
      二順位抵押權，所犯偽造有價證券罪及使公務員登載不實罪與前揭連續詐欺取
      財罪、連續行使偽造文書罪，所犯四罪間，均有方法結果之牽連犯關係，應從
      一重依偽造有價證券罪處斷。
乙、被告甲○○分別於八十六年八月間，起以「日田貿易公司」對外招募對投資夥伴
    ，向丙○○、壬○○先後詐得入股金，復於八十七年五月六日以「鋒田國際貿易
    股份公司」進口貨品急需報關費用為名由，向庚○○詐借款項，所為均係犯刑法
    第三百三十九條第一項之詐欺取財罪。又被告甲○○所犯此部分，其先後多次犯
    行，其時間緊接，所犯之構成成要件相同，顯係基於概括犯意為之，為詐欺罪連
    續犯。
丙、被告所犯（甲部分）偽造有價證券罪部分與（乙部分）連續詐欺取財罪部分
    ，其兩部分時間雖緊接，惟所犯罪之型態、手段及地點均不相同，顯係犯意各別
    ，行為互異，故應分論並罰之。審酌被告曾有詐欺及侵占等多項犯罪前科，其前
    曾因另涉有詐欺罪，經本院判處有期徒刑一年減為有期徒刑六月確定，尚待執行
    ，竟又多次以假買賣真貸款名義或虛設之公司行號名義方式詐騙他人財物，觀其
    所詐騙之被害人數眾多，且其每次行詐後即逃逸無蹤，以致至今均未能與被害人
    達成和解，另參諸經緝獲後，復多方飾詞卸責，未見有何悔意，量刑本不宜從輕
    ，爰對其犯有偽造有價證券罪部分（甲部分）及連續詐欺罪部分（乙部分）分別
    量處如主文所示之刑，並定其應執行之刑。
丁、扣案（１）其偽造王欽平本票一紙，應依刑法第二百零五條沒收（２）另偽造巨
    穗公司、王欽平署押各一枚。（３）及其偽造丁○○與子○○不動產買賣契約書
    上之偽造署押一枚，則均另依刑法第二百十九條沒收。
三、移送併辦意旨略以：被告甲○○與許國賓（現改姓名為莊國賓，另經檢察官不起
    訴處分確定）意圖為自己不法之所有，由許國賓於八十七年三月下旬以其與甲○○合夥經營之「鋒田國際貿易股份公司」及中榮聯合代書事務隴為由，由被告甲○○請莊國賓向告訴人辛○○借支票使用，並稱該支票不會退票，詎自八十七年
    五月二十日起向告訴人所借用之支票卻遭退票，告訴人為顧及信用起見，乃轉向
    他人借款以清償票款，然仍因被告借用之支票退票次數太多，告訴人不勝負荷，
爰於八十七年五月下旬前往「鋒田國際貿易股份公司」找被告協談，被告甲○○
    則聲稱：目前手頭較緊先簽發本票三紙、切結書以擔保三十六萬三千元票款。嗣
    告訴人於八十七年六月一日前往，「鋒田國際貿易股份公司」卻又發覺人去樓空
    ，告訴人始知受騙，應認被告甲○○此部分，亦涉有詐欺罪云云。惟按犯罪事實
    應依證據認定之，無證據不得推定其犯罪事實，刑事訴訟法第一百五十四條定有
    乙文。又依刑法第三百三十九條詐欺取財罪之成立，以意圖為自己或第三人不法
    所有，以詐術使人交付為要件，又所謂以詐術使人交付，必須被詐欺人因其錯誤
    ，若其所用方法不能認為詐術，亦不致使人陷於錯誤，即不構成該罪。（最高法
    院四十六年台上字第二六○號判例參照）。訊據被告甲○○堅決否認有何上開詐
    欺犯行並辯稱：當時是莊國賓向辛○○借支票供「鋒田國際貿易股份公司」資金
    週轉用，伊並未曾向辛○○借過票，事後無法繼續給付票款後，亦經由莊國賓五
    萬元現款清償辛○○等語。經查告訴人辛○○所提供之支票係由莊國賓向其洽借
    之事實，業據告訴人辛○○供承在卷，且上開支票原其計有五十二萬元，曾兌現
    其中二紙支票，共計十萬元之事實，業據告訴人辛○○供述在卷（參八十八年四
    月一日審訊筆錄），復供稱：事後有退還一紙十七萬元支票等語（參八十八年五
    月十八日審訊筆錄）。另証人莊國賓亦証稱：當時甲○○是以向渠表示「鋒田國
    際貿易股份公司」對外招募，並向渠表示投資報酬率很高，若無現款可向朋友借
    票，所以就向辛○○六紙，共計三十六萬元之支票等語（參同上日審訊筆錄），
    証人莊國賓所証述借票金額之情節雖與告訴人辛○○所供略有差異，惟告訴人所
    提供「鋒田國際貿易股份有限公司」之資金週轉之支票，係由莊國賓向辛○○洽
    借之事實，應可確認。況証人莊國賓復証稱：事後辛○○的票拒絕往來後，甲○○家人有拿五萬元給我等語（參同上日審訊筆錄），核與被告甲○○上開所辯相
    符。又告訴人辛○○所借支「鋒田國際貿易股份有限公司」支票，既非被告甲○○親向告訴人辛○○洽借，且事後支票因無法兌現後，復由被告交還部分支票並
    清償部分票款，而告訴人亦收取被告甲○○因支票未能兌現後所簽發之本票，自
    難認被告甲○○有何向告訴人施用詐術。依首開判例說乙，核被告甲○○此部分
    所為尚與詐欺罪之構成要件不符。自難遽以詐欺罪相繩，惟公訴人認被告此部分
    所涉詐欺罪部分，與前揭自訴之詐欺罪部分，有連續犯關係，屬裁判上一罪，故
    不另為無罪諭知，並此敘乙。
據上論斷，應依刑事訴訟法第二百九十九條第一項前段、刑法第二百零一條、第二百
十六條、第二百十條、第二百十四條、第三百三十九條第一項、第五十五條、第五十
十六條、第五十條、第五十一條第五款、第二百零五條、第二百十九條、罰金罰鍰提
高標準條例第一條前段，判決如主文。
本案經檢察官鄧藤墩到庭執行職務。
中    華    民    國      八十八      年      九      月       十四     日
                                  臺灣高雄地方法院刑事第六庭
                                      法  官   李   政   庭
右正本證乙與原本無異。
如不服本判決，應於判決送達後十日內，向本院提出上訴狀。
                                      書記官   楊   銘   珠
中    華    民    國      八十八      年      九      月      二十二      日
附表
┌───┬────────────────────────────────┐
│      │                                                                │
│編號  │房 屋 門 牌 號  （房屋登記之所有權人為巨穗公司負責人王欽平）    │
│      │                                                                │
├───┼────────────────────────────────┤
│一    │高雄縣橋頭鄉○○街一八一巷十二號 （店面）                       │
├───┼────────────────────────────────┤
│      │                                                                │
│二    │高雄縣橋頭鄉○○街一八一巷十六號 （店面）                       │
├───┼────────────────────────────────┤
│      │                                                                │
│三    │高雄縣橋頭鄉○○街一八一巷二十號（店面）                        │
├───┼────────────────────────────────┤
│      │                                                                │
│四    │高雄縣橋頭鄉○○街一八一巷二十六號八樓 （住宅）
├───┼────────────────────────────────┤
│      │                                                                │
│五    │高雄縣橋頭鄉○○街一八一巷三十四號十樓   （住宅 ）              │
├───┼────────────────────────────────┤
│      │                                                                │
│六    │高雄縣橋頭鄉○○街一八一巷二十二號九樓 （住宅）                 │
├───┼────────────────────────────────┤
│      │                                                                │
│七    │高雄縣橋頭鄉○○街一八一巷三十四號十一樓（住宅）                │
│      │                                                                │
├───┼────────────────────────────────┤
│八    │高雄縣橋頭鄉○○街一八一巷三十四號十二樓（住宅）                │
│      │                                                                │
├───┼────────────────────────────────┤
│九    │高雄縣橋頭鄉○○街一八一巷二十四號十樓 （住宅）                 │
│      │                                                                │
├───┼────────────────────────────────┤
│十    │高雄縣橋頭鄉○○街一八一巷三十六號十二樓（住宅）                │
│      │                                                                │
└───┴────────────────────────────────┘
附錄本判決論罪法條：
刑法第二百零一條:
刑法第二百十條：
偽造、變造私文書，足以生損害於公眾或他人者，處五年以下有期徒刑。
刑法第二百一十四條：
乙知為不實之事項，而使公務員登載於職務上所掌之公文書，足以生損害於公眾或他
人者，處三年以下有期徒刑、拘役或五百元以下罰金。
刑法第二百十六條：
行使第二百十條至第二百十五條之文書者，依偽造、變造文書或登載不實事項或使登
載不實事項之規定處斷。
刑法第三百三十九條第三項、第二項、第一項：
意圖為自己或第三人不法之所有，以詐術使人將本人或第三人之物交付者，處五年以
下有期徒刑、拘役或科或併科一千元以下罰金。
以前項方法得財產上不法之利益或使第三人得之者亦同。
前二項之未遂犯罰之。


司法院資訊處製作；財團法人民間司法改革基金會備份。
